【裁判字號】    99,抗,991
【裁判日期】    990709
【裁判案由】    停止執行
【裁判全文】
臺灣高等法院民事裁定                   99年度抗字第991號
抗  告  人  乙○○
相  對  人  臺中商業銀行股份有限公司
法定代理人  甲○○
上列當事人間聲請停止執行事件，抗告人對於中華民國99年6月4
日臺灣士林地方法院99年度聲字第624號裁定提起抗告，本院裁
定如下：
    主  文
抗告駁回。
抗告程序費用由抗告人負擔。
    理  由
一、抗告人於原法院聲請意旨略以：第三人梁純識（即原抵押權
    設定之義務人）曾分別於民國95年8月24日及95年11月17日
    ，以坐落臺北市○○區○○段2小段239地號土地（面積1,23
    7平方公尺、權利範圍10,000分之195）及第22862建號建物
    （門牌：臺北市○○路○段106號，權利範圍：全部〈含共有
    部分：同小段22872建號、權利範圍：10,000分之205〉）（
    下稱系爭不動產），為擔保對相對人借款之清償責任，各設
    定新臺幣（下同）2,350萬元及3,912萬元之最高限額抵押權
    ，存續期間分別自95年8月24日起至125年8月23日止、自95
    年11月17日起至125年11月16日止，債務清償日期依照各個
    債務契約所定清償日期，經分別於95年8月24日、95年11月1
    7日登記在案（下稱系爭抵押權）。嗣梁純識於98年1月10日
    將系爭不動產所有權移轉登記予伊。系爭抵押權所擔保之債
    權額僅餘3,212萬2,400元，然相對人向原法院聲請拍賣抵押
    物裁定時，竟稱梁純識尚欠本金共計1億6,394萬3,126元及
    利息、違約金，為系爭抵押權效力所及，並向原執行法院聲
    請以99年度司執字第15181號拍賣抵押物強制執行事件為查
    封登記（下稱系爭執行程序）。伊已起訴請求確認系爭不動
    產設定之系爭抵押權所擔保之債權於逾3,212萬2,400元之債
    權不存在，請求相對人將系爭抵押權登記逾3,212萬2,400元
    之部分塗銷，並撤銷系爭執行程序。爰依強制執行法第18條
    第2項規定，聲請裁定准予停止執行云云。
二、原法院以：相對人聲請強制執行之金額為6,460萬元及利息
    ，縱抗告人主張系爭抵押權所擔保之債權額僅3,212萬2,400
    元為真實，相對人既尚有3,212萬2,400元之擔保債權存在，
    仍得以此金額請求強制執行，尚無停止強制執行之必要，而
    裁定駁回抗告人之聲請。
三、抗告意旨略以：伊向梁純識買受系爭不動產，經向陽信商業
    銀行股份有限公司（下稱陽信商銀）借款欲清償梁純識所欠
    債務，遭相對人拒絕，伊提起訴訟及聲請停止執行，並無拖
    延執行程序，相對人不當增加受擔保債權數額，拒絕受領伊
    之清償，藉此增加違約金、遲延利息及利息。如准停止系爭
    執行程序，乃保障伊就系爭不動產所有權之利益，並未損及
    相對人之利益。倘系爭不動產經拍賣，伊將喪失系爭不動產
    之所有權，縱日後本案訴訟經審理為有理由，然相對人超額
    受領部分，伊僅得向梁純識請求，無異將梁純識可能無資力
    之風險轉由伊承擔。且系爭執行程序如不停止，第二順位抵
    押權人陽信商銀可能有不足受清償之虞，致伊須清償陽信商
    銀全部借款，而喪失期限利益，影響伊之權益甚鉅，將造成
    伊受有不能或難以回復原狀之重大損害。伊聲請停止執行，
    不論有無必要，法院均應酌定相當並確實之擔保，而為停止
    執行之裁定云云。
四、按有回復原狀之聲請，或提起再審或異議之訴，或對於和解
    為繼續審判之請求，或提起宣告調解無效之訴、撤銷調解之
    訴，或對於許可強制執行之裁定提起抗告時，法院因必要情
    形或依聲請定相當並確實擔保，得為停止強制執行之裁定，
    固為強制執行法第18條第2項所明定。經查：
  (一)梁純識於設定系爭抵押權後，於98年1月10日將系爭不動產
    所有權移轉登記予抗告人等情，有土地、建物登記簿謄本、
    抵押權設定契約書、原法院99年度拍字第94號民事裁定可稽
    （原法院卷第15-19頁、33-34頁），抗告人雖已具狀訴請確
    認系爭抵押權所擔保之債權於逾3,212萬2,400元之債權不存
    在，請求相對人將系爭抵押權登記逾3,212萬2,400元之部分
    塗銷，及停止系爭強制執行程序（原法院卷第4-10頁），惟
    該訴非屬強制執行法第18條第2項所規定得停止執行程序之
    情形，抗告人聲請依該規定停止系爭執行程序，於法無據。
  (二)再者，相對人聲請執行之金額為6,460萬元及利息，有相對
    人臺北分行之查詢單可按（原法院卷第26頁），復據原法院
    依職權調閱該院99年度司執字第15181號執行卷宗核閱無訛
    ，縱抗告人主張系爭抵押權所擔保之債權額僅3,212萬2,400
    元為真實，相對人既尚有3,212萬2,400元之擔保債權存在，
    仍得以該金額請求強制執行，亦無停止執行程序之必要。
  (三)又系爭強制執行事件之執行名義雖屬非訟裁定性質，無實質
    確定力，然抗告人提起之上開訴訟並非就執行名義所載之權
    利全部予以否認，僅就相對人之債權額逾3,212萬2,400元部
    分為爭執，倘該不爭執之債權額部分因抗告人起訴而不得續
    行拍賣，則相對人之債權無法早日實現，顯有影響債權人即
    相對人之權益。
  (四)至於相對人有無不當增加受擔保債權數額，或拒絕受領抗告
    人之清償，致抗告人須向第二順位抵押權人陽信商銀清償全
    部借款，而喪失分期清償之期限利益等情，俱為實體之爭執
    ，尚非非訟程序所得審究。另抗告意旨所執最高法院98年度
    臺抗字第375號及79年度臺抗字第158號裁定，其內容均係債
    務人提起合於強制執行法第18條第2項所規定之再審之訴，
    與本件抗告人所提起之確認債權不存在之訴，情形有異，自
    難比附援引。
五、綜上所述，原法院駁回抗告人所為停止執行之聲請，核無不
    合。抗告意旨猶執陳詞指摘原裁定不當，求予廢棄，為無理
    由，應予駁回。
六、據上論結，本件抗告為無理由，爰裁定如主文。
中    華    民    國    99    年    7     月    9     日
                    民事第十四庭
                        審判長法  官   林金村
                              法  官   湯美玉
                              法  官   王麗莉
正本係照原本作成。
本裁定除以適用法規顯有錯誤為理由外，不得再抗告。如提起再
抗告，應於收受後10日內委任律師為代理人向本院提出再抗告狀
。並繳納再抗告費新台幣１千元。
中    華    民    國    99    年    7     月    9     日
                              書記官   余姿慧

司法院資訊處製作；財團法人民間司法改革基金會備份。
